臺灣高雄地方法院刑事判決
111年度訴字第148號
公  訴  人  臺灣高雄地方檢察署檢察官
被      告  詹明福


選任辯護人  顏萬文律師（法扶律師）      
被      告  詹明信


上列被告因傷害等案件，經檢察官提起公訴（110年度偵字第167
92號、第17202號），本院判決如下：
    主  文
戊○○犯傷害罪，累犯，處拘役陸拾日，如易科罰金，以新臺幣壹
仟元折算壹日。
丁○○犯傷害罪，處有期徒刑肆月，如易科罰金，以新臺幣壹仟元
折算壹日。
    事  實
一、丁○○、戊○○為兄弟，為家庭暴力防治法第3條第4款所定之家
    庭成員關係。丁○○前經臺灣高雄少年及家事地方法院（下稱
    高雄少家法院）於民國109年8月13日以109年度家護字第149
    8號民事通常保護令裁定，令其不得對戊○○實施身體、精神
    或經濟上之騷擾、控制、脅迫或其他不法侵害之行為，亦不
    得對戊○○為騷擾之行為，保護令有效期間1年。另戊○○亦經
    高雄少家法院於109年8月13日以109年度家護字第1301號民
    事通常保護令裁定，令其不得對丁○○實施身體、精神或經濟
    上之騷擾、控制、脅迫或其他不法侵害之行為，亦不得對丁○○為騷擾之行為，保護令有效期間1年。詎丁○○、戊○○收受
    並知悉前揭民事通常保護令裁定內容後，猶不知悔改，各基
    於違反保護令及傷害之犯意，於110年4月15日16時至16時40
    分許，在高雄市○○區○○路0段00巷00弄00號旁，丁○○拿石頭
    毆打戊○○，致戊○○受有腦挫傷並腦震盪、左側顴骨骨折併血
    腫、左耳撕裂傷、左眼眶鈍挫傷併結膜下出血等傷害；戊○○
    則持鐵條毆打丁○○，致丁○○受有左側遠端尺骨骨折、左臀挫
    傷等傷害，而均違反前揭民事通常保護令裁定。
二、案經丁○○、戊○○訴由高雄市政府警察局林園分局報告臺灣高
    雄地方檢察署檢察官偵查起訴。　
    理  由
壹、證據能力部分：
一、被告以外之人於審判外之陳述，雖不符前4條（即刑事訴訟
    法第159條之1至之4）之規定，而經當事人於審判程序同意
    作為證據，法院審酌該言詞陳述或書面陳述作成時之情況，
    認為適當者，亦得為證據，刑事訴訟法第159條之5第1項定
    有明文。經查，檢察官、被告丁○○、戊○○及其辯護人就本判
    決所引用下列各項屬於審判外陳述之證據，均同意作為證據
    （訴字卷第29頁），且本院審酌該證據作成情況均無不適當
    之情形，是依前開規定認得作為本案證據。
二、至被告戊○○及其辯護人爭執被告丁○○於警詢之證述為審判外
    陳述而無證據能力乙節，因本判決未將之引為證據資料，故
    不予以贅述其證據能力，附此敘明。
貳、實體部分：
一、訊據被告丁○○、戊○○均矢口否認有何傷害、違反保護令之犯
    行，被告丁○○辯稱：戊○○說謊，其左手被戊○○以鐵條打斷，
    其沒有力氣毆打戊○○云云，被告戊○○則辯稱：其沒毆打丁○○
    ，是丁○○毆打其，丁○○的傷勢是假的云云，經查：
（一）被告丁○○、戊○○為兄弟，2人分別經高雄少家法院於109年
      8月13日以109年度家護字第1498號、第1301號民事通常保
      護令裁定，令其等不得對彼此實施身體、精神或經濟上之
      騷擾、控制、脅迫或其他不法侵害之行為，亦不得對彼此
      為騷擾之行為，保護令有效期間1年，且2人均收受並知悉
      前揭民事通常保護令裁定內容；又被告戊○○於110年4月15
      日前往建佑醫院急診，並經診斷受有腦挫傷並腦震盪、左
      側顴骨骨折併血腫、左耳撕裂傷、左眼眶鈍挫傷併結膜下
      出血等傷害；被告丁○○於同日前往霖園醫院就診，經診斷
      受有左側遠端尺骨骨折、左臀挫等傷害等節，業據被告丁○○於偵查中、被告戊○○於警詢、偵查中供述在卷（高市警
      林分偵字第11071490300號【下稱警二卷】第11-13頁；他
      字卷第99-101頁），並有高雄少家法院109年度家護字第1
      498號、第1301號民事通常保護令裁定、高雄市政府警察
      局林園分局保護令報行紀錄表、霖園醫院診斷證明書、建
      佑醫院診斷證明書、建佑醫院110年7月29日建佑院字第11
      00000267號函暨戊○○住院病歷影本、傷勢照片3張、霖園
      醫院111年04月15日(111)家醫字第027號函暨丁○○之病歷
      紀錄表在卷可參（高市警林分偵字第10973924100號【下
      稱影警卷】第9-10頁反面；110年度偵字第2719號【下稱
      影偵卷】第41-43頁，第71-77頁；高市警林分偵字第1107
      1156300號【下稱警一卷】第4頁，第6頁；他卷第23頁，
      第67-89頁；訴字卷第61-65頁），是此部分事實堪予認定
      。
（二）被告丁○○、戊○○雖均否認有毆打對方之情形，惟查：
　　1.經證人凌菊（即110報案人「陳正義」）於警詢時證稱：1
      10年4月15日16時35分許，其在住處內有聽到對面有吵架
      聲音，但其未出門查看等語（訴字卷第53-55頁），又證
      人即到場處理員警甲○○於本院審理時證稱：其獲報到場處
      理時，在巷口即先見到戊○○捂著頭、滿臉是血，說是遭隔
      壁（即丁○○）毆打，其隨即聯絡救護車將戊○○送醫，嗣後
      到報案地點，丁○○是較晚從住處出來，稱遭戊○○持鐵條攻
      擊等語（訴字卷第91-96頁），核與卷附之高雄市林園分
      局林園派出所110報案紀錄單之案件描述內容、分局回報
      說明內容大致相符，此有上開110報案紀錄單在卷可佐（
      他卷第109-111頁），衡諸證人所述，證人凌菊先聽聞爭
      吵聲音並於16時35分許報警處理，證人甲○○於16時43分許
      到場隨即見到頭部受傷之被告戊○○及稱遭攻擊之被告丁○○
      ，兩者時間、地點密接，顯見被告丁○○、戊○○2人即為爭
      吵、衝突之雙方，而非單方面突然遭受攻擊無訛。
　　2.又被告戊○○對遭被告丁○○以石頭攻擊頭部，致受有前開傷
      害乙節，於警詢及偵查中均證述綦詳（警二卷第11-13頁
      ；偵卷第100頁），此核與證人甲○○於本院審理、證人即
      員警黃菁華於偵查中證述：其等到場時即看到戊○○頭部受
      傷、流血，並稱遭其兄長毆打等語相符（訴字卷第109頁
      ；偵卷第101頁），再衡諸被告2人確實於前揭時、地爭吵
      、衝突，是被告戊○○上開遭被告丁○○攻擊之證述，顯屬可
      採。至被告丁○○雖辯稱：手遭戊○○毆打骨折，不可能毆打
      戊○○云云，惟觀諸被告丁○○上開霖園醫院診斷證明書可知
      ，被告丁○○為左手骨折，然其復於本院準備程序時自承：
      慣用手為右手等語（訴字卷第27頁），是雖無從認定被告
      2人何者先行攻擊對方，惟衡情而言，被告丁○○之左手傷
      勢並不會影響其以慣用之右手攻擊他人，此亦可從被告戊○○頭部傷勢大多集中於左側甚明，是被告丁○○前揭所辯，
      顯係臨訟卸責之詞，並不採信。
　　3.另被告丁○○對遭被告戊○○以鐵條攻擊，致受有前開傷害乙
      節，於偵查中證述綦詳（偵卷第100-101頁），再觀之被
      告丁○○於霖園醫院之就診資料，其就醫之處方箋為110年4
      月15日20時9分許列印，與其所稱至派出所製作警詢筆錄
      後即前往醫院就診乙節相符，從被告丁○○自員警甲○○到場
      處理、至派出所製作警詢筆錄、再到醫院就診，時間顯然
      密接，而堪認被告丁○○所受上開傷勢確為被告戊○○所造成
      ，是其上開證述，亦屬有據而可採。至被告戊○○及其辯護
      人雖辯稱：被告丁○○未受傷云云，顯係無視於前揭醫院就
      醫紀錄，而無足採信。
    4.綜上，被告丁○○、戊○○所辯均不足採信，其等之傷害犯行
      均堪予認定。
（三）綜上所述，被告丁○○、戊○○知悉前揭保護令內容，而仍對
      對方為前揭傷害犯行即對身體之不法侵害，顯係均違反保
      護令內容。是被告丁○○、戊○○之傷害及違反保護令等犯行
      均堪予認定，本件事證明確，應予依法論科。
二、論罪科刑：
（一）按家庭暴力者，謂家庭成員間實施身體或精神上不法侵害
      之行為；家庭暴力罪者，謂家庭成員間故意實施家庭暴力
      行為而成立其他法律所規定之犯罪，家庭暴力防治法第2
      條第1款、第2款分別定有明文。查被告丁○○、戊○○為兄弟
      ，屬家庭暴力防制法第3條第4款所定之家庭成員關係，被
      告2人對對方所犯上開傷害罪，自屬上開所述之家庭暴力
      罪，惟因家庭暴力防治法並無罰則，仍應依刑法之規定論
      處。
（二）核被告丁○○、戊○○所為，均係犯刑法第277條第1項之傷害
      罪、家庭暴力防治法第61條第1款之違反保護令罪。被告
      丁○○、戊○○均係以一行為觸犯上開2罪名，為想像競合犯
      ，應依刑法第55條規定，均從一重論以傷害罪。
（三）又被告戊○○前因公共危險案件，經本院107年度交簡字第1
      500號判決判處有期徒刑3月確定，於108年4月11日易服社
      會勞動執行完畢，有臺灣高等法院被告前案紀錄表在卷可
      佐，被告戊○○於有期徒刑執行完畢後5年內，故意再犯本
      件有期徒刑以上之罪，足見其守法觀念不足，對刑罰反應
      力薄弱，應無大法官釋字第775號「一律加重最低本刑，
      於不符合刑法第59條所定要件之情形下，致生行為人所受
      之刑罰超過其所應負擔罪責之個案，其人身自由因此遭受
      過苛之侵害」之情形，是檢察官於本院審理時，依憑前揭
      判決執行情形，及詢問被告戊○○確認有前揭遭判處有期徒
      刑3月且已易服社會勞動執行完畢，因而主張被告戊○○為
      累犯及應加重其刑，應堪採信，爰依刑法第47條第1項規
      定加重其刑。
（四）爰以行為人責任為基礎，審酌被告丁○○、戊○○2人為兄弟
      關係，本應相互尊重，且其等均明知保護令內容，竟仍漠
      視保護令而互相毆打，對對方實施身體之不法侵害，所為
      均應非難，再考量被告2人犯後均否認犯行，且未對對方
      所受傷害進行填補，犯後態度不佳，兼衡被告戊○○所受傷
      勢顯然較被告丁○○為重，及被告丁○○高職補校、被告戊○○
      國小畢業之教育程度、2人經濟狀況均不佳等一切具體情
      況（訴字卷第116頁），分別量處如主文所示之刑，並分
      別諭知如主文所示之易科罰金折算標準。
據上論斷，應依刑事訴訟法第299條第1項前段，家庭暴力防治法
第2條第1款、第61條第1款，刑法第11條、第277條第1項、第47
條第1項前段、第55條、第41條第1項前段，刑法施行法第1條之1
第1項，判決如主文。
本案經檢察官乙○○提起公訴，檢察官丙○○到庭執行職務。
中　　華　　民　　國　　111 　年　　6 　　月　　8 　　日
                  刑事第四庭  審判長法  官  王俊彥
                                    法  官  姚億燦　
　　　　　　　                  　　法　官  楊書琴
以上正本與原本無異。　　　　　　　　　　　　　　　　　　
如不服本判決應於收受判決後20日內向本院提出上訴書狀，並應
敘述具體理由。其未敘述上訴理由者，應於上訴期間屆滿後20日
內向本院補提理由書(均須按他造當事人之人數附繕本)「切勿逕
送上級法院」。
中　　華　　民　　國　　111 　年　　6 　　月　　8 　　日
                                   書記官  王珮綺   
附錄：論罪科刑法條
中華民國刑法第277條第1項
傷害人之身體或健康者，處5年以下有期徒刑、拘役或50萬元以
下罰金。
家庭暴力防治法第61條
違反法院依第14條第1項、第16條第3項所為之下列裁定者，為本
法所稱違反保護令罪，處3年以下有期徒刑、拘役或科或併科新
臺幣10萬元以下罰金：
一、禁止實施家庭暴力。
二、禁止騷擾、接觸、跟蹤、通話、通信或其他非必要之聯絡行
    為。
三、遷出住居所。
四、遠離住居所、工作場所、學校或其他特定場所。
五、完成加害人處遇計畫。